【裁判字號】    98,易,3457
【裁判日期】    981208
【裁判案由】    妨害自由等
【裁判全文】
臺灣臺中地方法院刑事判決              98年度易字第3457號
公  訴  人  臺灣臺中地方法院檢察署檢察官
被      告  戊○○
            丙○○
            丁○○
上列被告等因妨害自由等案件，經檢察官提起公訴（98年度偵字
第19171 號），本院判決如下：
    主    文
戊○○以加害生命、身體之事，恐嚇他人致生危害於安全，處拘
役貳拾伍日，如易科罰金，以新台幣壹仟元折算壹日。
丙○○、丁○○公然侮辱人，各處罰金新台幣伍仟元如易服勞役
，均以新臺幣壹仟元折算壹日。
    犯罪事實
一、戊○○之子甲○○因年輕氣盛，平日常因細故與附近鄰居相
    處不睦。民國97年11月24日晚上7 時50分許，甲○○在其位
    於臺中縣潭子鄉○○路○ 段326 巷51號住處前，因不滿綽號
    「阿啟（溪）嫂」（台語音譯）之鄰居婦人林雪瓊指責其放
    任飼養之狗隻隨地便溺，便對林雪瓊出言頂撞，此舉引來附
    近鄰居丙○○等人上前圍觀並予斥責，甲○○遂閃避入住處
    屋內，丙○○乃在屋外大聲吆喝甲○○出來講清楚，戊○○
    護子心切，竟基於恐嚇危害安全之犯意，旋即在其住處屋外
    ，以台語對丙○○恫嚇稱「你如果敢對我兒子怎麼樣，我就
    拿菜刀砍你」等語，而以此加害生命、身體之事恐嚇丙○○
    ，使丙○○心生畏懼，致生危害於安全。甲○○見屋外鄰居
    聚集，眾人議論紛紛，唯恐自身權益受損，乃取出具有錄影
    功能之手機至住處外之騎樓處錄影，詎丙○○見甲○○現身
    ，頓時氣憤難平，遂基於公然侮辱之犯意，在甲○○住處前
    供人進出往來之巷道，而處於不特定之多數人得以共見共聞
    之狀況下，以台語辱罵「垃圾小孩、幹」等足以貶損人格及
    聲譽之用語，公然侮辱甲○○。繼而前往該處訪友而加入議
    論之丁○○，亦基於公然侮辱之犯意，在同上地點，亦對甲○○以台語罵稱「幹你娘、臭機掰、機掰」等足以貶損人格
    及聲譽之用語，公然侮辱甲○○。
二、案經丙○○、甲○○訴由臺中縣警察局豐原分局報告臺灣臺
    中地方法院檢察署檢察官偵查起訴。
    理    由
壹、證據能力：
一、按被告以外之人於偵查中向檢察官所為陳述，除顯有不可信
    之情況者外，得為證據，刑事訴訟法第159 條之1 第2 項定
    有明文。查證人丙○○、廖朱阿鳳於偵查中經具結而為證述
    ，被告未予爭執（復同意作為證據，見本院卷第37頁反面）
    ，本院亦查無上開證述有何顯不可信之情況，故上開證述，
    自有證據能力。
二、查其餘以下所引用被告以外之人於審判外之言詞或書面陳述
    ，而不符合刑事訴訟法第159 條之1 至第159 條之4 之規定
    者，業經本院於審理時當庭提示而為合法之調查，公訴人、
    被告及辯護人於本院審理時均同意作為證據（見本院卷第37
    頁反面-38 頁），復經審酌前開證據作成或取得之狀況，並
    無非法或不當取證之情事，且亦無顯不可信之情況，故本院
    認為適當而均得以作為證據，依刑事訴訟法第159 條之5 第
    1 項規定，均具有證據能力，先予敘明。
貳、實體部分：
一、訊據被告戊○○矢口否認有何恐嚇丙○○之犯行，辯稱：本
    件係丙○○口氣不佳欲對伊兒子甲○○不利，伊始表示「如
    再對我兒子那麼兇，我會跟妳們拼命」，然並未向丙○○恫
    稱欲拿菜刀砍人云云；訊之被告丙○○固坦承確有口出「垃
    圾小孩、幹」等語，惟否認有侮辱甲○○之犯意，辯稱：當
    天伊僅係以情緒性用語表達不滿，未有侮辱甲○○之意思云
    云；訊之被告丁○○對上開公然侮辱之犯罪事實，則坦承不
    諱。經查：
  (一)97年11月24日晚上7 時50分許，被告戊○○之子甲○○因不
    滿鄰居婦人林雪瓊指責其放任飼養之狗隻隨地便溺，便對林
    雪瓊出言頂撞，引來附近鄰居丙○○等人上前圍觀並斥責，
    甲○○遂閃避入其住處屋內，被告丙○○乃在屋外大聲吆喝
    甲○○出來講清楚，被告戊○○見狀，旋即在其住處屋外，
    以台語對丙○○恫嚇稱「你如果敢對我兒子怎麼樣，我就拿
    菜刀砍你」等事實，業據證人即告訴人丙○○於警詢、偵查
    及本院審理中證稱：當天因甲○○對「阿啟嫂」（即林雪瓊
    ）不禮貌，伊始好心規勸，然甲○○躲在住處屋內不肯出面
    ，伊遂要求甲○○出來講清楚，被告戊○○旋即用台語伊表
    示「如果兒子怎麼樣，我就拿菜刀砍你」，讓伊感覺害怕等
    語綦詳（見警卷第12頁、偵卷第12頁、本院卷第37頁），又
    證人即在場之鄰居乙○○於警詢及本院審理中證稱：當天原
    本係一名婦人向甲○○反應養狗大、小便之問題，甲○○認
    該婦人管太多，此時丙○○認甲○○對老人家態度惡劣，甲○○遂進入屋內，被告戊○○見狀遂向丙○○表示「你如果
    對我兒子怎麼樣，我就拿菜刀砍你」，當時只有丙○○比較
    靠近被告戊○○住處，其他人都離得比較遠等語明確（見警
    卷第27頁、本院卷第35頁反面），至證人己○○○於偵查及
    本院審理中雖均證稱並未聽聞被告戊○○有出言恐嚇丙○○
    云云（見偵卷第9 頁、本院卷第36頁），然其於警詢中已證
    稱確有聽聞被告戊○○恐嚇丙○○之語（見警卷第30頁），
    且於本院審理中證稱：伊於警詢中所述實在，並非經由他人
    指導而陳述等語明確（見本院卷第36頁），參酌案發當天在
    場圍觀之街坊鄰居非少，難免人多口雜，就人之記憶而言，
    自應以最接近案發時間所為之警詢陳述內容較貼近事實，況
    證人己○○○於本院庭訊前本表示不欲作證，經本院曉諭其
    不得拒絕作證後始勉強為之（見本院卷第34頁），足認其對
    本案早有迴避事實之心態，堪認其於警詢所述內容，方可採
    信。被告戊○○空言否認其有出言恐嚇告訴人丙○○云云，
    委無可採。
  (二)被告丙○○、丁○○分別以穢語侮辱告訴人甲○○等事實，
    業據證人即告訴人甲○○於警詢及本院審理中證稱綦詳（見
    警卷第2 頁、本院卷第34頁反面），復經本院於審理中當庭
    勘驗告訴人當場以手機錄影所翻拷之光碟結果：1.畫面顯示
    鏡頭前被告丙○○（穿著夾克之男子）以台語稱「垃圾小孩
    」、「幹」，隨即聽聞一男子（即告訴人甲○○）以不流利
    之台語回稱：「你是人喔、你很神氣」。2.接著丁○○對著
    鏡頭大聲辱罵，無法確認其辱罵之全文為何，然過程中確有
    夾雜「幹你娘」、「臭機掰」、「機掰」等字眼。並對著鏡
    頭要求「出來」，最後則一直複述「氣死人」以表達其憤怒
    之意（見本院卷第34頁），並有錄影畫面之翻拍照片附卷可
    參（見警卷第40頁），堪認被告丁○○之自白，應與事實相
    符。雖被告丙○○辯稱當天伊僅為情緒性用語，並非針對甲○○辱罵云云，然證人甲○○證稱：被告丙○○係對著伊之
    方向辱罵，且當天並無其他與伊同輩分之晚輩在場等語在卷
    （見本院卷第35頁），參酌被告丙○○當天係不滿告訴人甲○○對年長之林雪瓊出言頂撞而與甲○○發生口角，且特以
    「垃圾小孩」之用語辱罵，顯係針對在場唯一之晚輩甲○○
    而來，要無疑義。再被告丙○○、丁○○各以「垃圾小孩、
    幹」、「幹你娘、臭機掰、機掰」等不堪之用語，在告訴人
    甲○○住家前供人往來行走之巷道辱罵甲○○，使不特定多
    數人得以共聞共見，顯足以貶損甲○○之人格及聲譽，亦甚
    明確。
  (三)本件事證明確，被告3 人犯行均堪認定，應依法論科。至被
    告戊○○另請求傳喚證人林雪瓊乙節，經核已無必要，附此
    敘明。
二、核被告戊○○對告訴人丙○○所為，係犯刑法第305 條恐嚇
    危害安全罪；被告丙○○、丁○○對告訴人甲○○所為，則
    係犯刑法第309 條第1 項之公然侮辱罪。爰審酌被告3 人均
    無前科素行（有卷附刑案資料查註記錄表、臺灣高等法院被
    告前案記錄表可參），既有緣為鄰，本應敦睦共處，雖因細
    故而生嫌隙，亦應尋求理性之管道解決，然被告戊○○護子
    心切，竟對丙○○出言恐嚇，而被告丙○○、丁○○亦情緒
    失控，竟以不堪穢語對甲○○辱罵，均屬不該，惟考量被告
    3 人尚非無心和解（礙於被告戊○○之子甲○○年輕識淺，
    未珍惜鄰里感情，堅持不願原諒被告丙○○、丁○○，見本
    院卷第33、38頁），本案犯罪情節尚屬輕微及被告3 人之犯
    後態度等一切情狀，各量處如主文所示之刑，並分別諭知易
    科罰金、易服勞役之折算標準。
三、另刑法第41條第2 項至第8 項、第42條之1 ，雖各於97年12
    月30日修正、增訂，嗣經總統於98年1 月21日公布，並於98
    年9 月1 日施行。然因易科罰金、易服勞役之折算標準及其
    期限涉及裁量權之行使，屬於科刑規範事項，其折算標準於
    裁判時並應於主文內諭知，與一般純屬執行之程序有別，而
    有關易服社會勞動折算標準為6 小時折算1 日，期限為最長
    1 年，修正後刑法第41條第2 項、第3 項、第5 項已定有明
    文，其標準係屬固定，並不涉及法院裁量權之行使，亦非屬
    科刑規範事項，且依新修正之刑事訴訟法第479 條第2 項規
    定，可知該易服社會勞動乃係屬執行檢察官之權限，另刑事
    訴訟法第309 條關於有罪判決書之主文記載事項之規定，亦
    未因上揭刑法第41條第2 項增訂易服社會勞動之規定而配合
    同時修正諭知易服社會勞動之折算標準，是本件自無須再於
    主文中另諭知易服社會勞動之折算標準，附此敘明。
據上論斷，應依刑事訴訟法第299 條第1 項前段，刑法第305 條
、第309 條第1 項、第41條第1 項前段、第42條第3 項，刑法施
行法第1條之1，判決如主文。
中    華    民    國    98    年    12    月    8     日
                  刑事第十二庭    法  官  劉敏芳
以上正本證明與原本無異。
如不服本判決應於收受判決後10日內向本院提出上訴書狀，並應
敘述具體理由。其未敘述上訴理由者，應於上訴期間屆滿後20日
內向本院補提理由書（均須按他造當事人之人數附繕本）「切勿
逕送上級法院」。
告訴人或被害人對於判決如有不服具備理由請求檢察官上訴者，
其上訴期間之計算係以檢察官收受判決正本之日期為準。
                                  書記官  陳錫威
中    華    民    國    98    年    12    月    8     日
附錄論罪科刑法條
刑法第305條
以加害生命、身體、自由、名譽、財產之事，恐嚇他人致生危害
於安全者，處 2 年以下有期徒刑、拘役或 3 百元以下罰金。
刑法第309條第1項
公然侮辱人者，處拘役或 3 百元以下罰金。

司法院資訊處製作；財團法人民間司法改革基金會備份。
